臺灣嘉義地方法院刑事判決　　　　　　　　　　　　　九十一年度易字第二六一號
　　公　訴　人　臺灣嘉義地方法院檢察署檢察官
　　被　　　告　戊○○
　　選任辯護人　吳碧娟
　　被　　　告　甲○○
右列被告因竊盜案件，經檢察官聲請簡易判決處刑（九十一年度偵字第八二四號），
本院改依通常程序審理，判決如左：
    主  文
戊○○、甲○○均無罪。
    理  由
一、公訴意旨略以：被告戊○○明知嘉義縣梅山鄉○○○段河床，即阿里山事業區一
    八一國有林班地上之漂流木（含牛樟一根、香杉一根、紅檜十一根、台灣櫸二根
    ，總價新台幣（下同）七十三萬四千六百九十元）係屬國有，不得任意打撈，惟
    因覬覦上開漂流木經濟價值甚高，竟萌生歹念，於民國九十年十一月十七日上午
    十時許，以每日六千元之代價，僱用甲○○擔任司機，並與甲○○基於意圖為自
    己不法所有之犯意聯絡，由甲○○駕駛車號ＵＴ─一一三號營業大貨車，以將漂
    流木搬運上車之方式，竊取上開漂流木得手後駛離現場，嗣為警於同日晚間九時
    四十分在南投縣竹山鎮○○里○○路二０二號前查獲，始發現上情，因認被告戊○○、甲○○二人共同涉有刑法第三百二十條第一項之竊盜罪等語。
二、按犯罪事實應依證據認定之，無證據不得推定其犯罪事實。又不能證明被告犯罪
    者，應諭知無罪之判決，刑事訴訟法第一百五十四條、第三百零一條第一項分別
    定有明文。再按認定不利於被告之事實，須依積極證據，苟積極證據不足為不利
    於被告事實之認定時，即應為有利於被告之認定，更不必有何有利之證據；認定
    犯罪事實所憑之證據，雖不以直接證據為限，間接證據亦包括在內，然而無論直
    接或間接證據，其為訴訟上之證明，須於通常一般之人均不致有所懷疑，而得確
    信為真實之程度者，始得據為有罪之認定，倘其證明尚未達於此一程度，而有合
    理性懷疑存在時，即不得遽為被告犯罪之認定（最高法院三十年上字第八一六號
    、七十六年台上字第四九八六號判例意旨參照），故刑事訴訟之被告基於刑事訴
訟法第一百五十四條所揭證據裁判主義之精神，對於不利於己之事證，若已提出
    合乎生活經驗上之質疑，除非另有足可補強起訴事實之積極證據，否則，法院即
    應本於罪疑唯輕之法則，而為有利被告之認定。又按刑法上之竊盜罪，須意圖為
    自己或第三人不法之所有，而取他人所有物，為其成立要件，最高法院二十三年
    上字第一八九二號判例著有明文，是竊盜罪之成立，必以行為人有不法所有意圖
    為要件。
二、本件公訴人認被告戊○○、甲○○涉有竊盜犯行，無非係以扣案之漂流木原係在
    嘉義縣梅山鄉○○○段河床區即阿里山事業區一八一林班上，依法屬嘉義林管區
    所有，被告戊○○雖曾向嘉義林管處申請打撈，但經嘉義縣政府函覆拒絕其申請
    ，故被告戊○○、甲○○二人明知上開漂流木為國有，未經申請核准不得打撈，
    竟將上開漂流木打撈載運上車運走為依據。訊據被告戊○○、甲○○固均坦承其
    等載運上開漂流木，為警查獲之事實，惟堅決否認有何竊盜犯行，被告戊○○辯
    稱：本件被查獲之牛樟、香杉、紅檜、臺灣櫸木原係嘉義縣梅山鄉○○○段六四
    號土地上之漂流木，該土地地主乙○○遂委託被告處理，以便耕作，被告遂以地
    主乙○○名義向嘉義縣政府申請打撈，其將上開漂流木打撈集中，但因縣政府與
    林務局人員會勘後，認為打撈地點是否在嘉義縣梅山鄉○○○段六四號土地尚有
    疑問，遂要求其向地政事務所申請鑑界，其遂向地政機關申請鑑界，鑑界後，因
    為怕延誤地主乙○○等人耕作，遂於九十年十一月十七日（星期六）委請被告甲○○將上開漂流木先運下山，待星期一（九十年十一月十九日）上班時，再向縣
    政府報備，但運至南投縣竹山鎮時，即為警查獲，而縣政府係在九十年十一月十
    九日才發函通知其上開漂流木位在嘉義林區管理處林班地上，其無竊盜之故意等
    語；被告甲○○則辯稱：其係在九十年十一月十七日上午才接到證人林登福電話
    ，介紹其幫被告戊○○載運上開漂流木，其至現場打撈時，被告戊○○有出示向
    縣政府申請之文件，其不知打撈上開漂流木係非法等語。經查，被告戊○○係受
    嘉義縣梅山鄉○○○段六四號土地地主乙○○等人之委託，為打撈上開漂流木曾
    向嘉義縣政府申請打撈，之後嘉義縣政府承辦人員與嘉義縣林管處承辦人員一同
    至現場會勘，會勘後，因界址未明，被告戊○○遂依據嘉義縣政府承辦人員之要
    求，申請地政機關前去鑑界，鑑界後，因上開漂流木位於林管處之林班地上，嘉
    義縣政府於九十年十一月十九日行文被告戊○○，以該些漂流木非屬嘉義縣縣政
    府權責，請被告戊○○逕向管理機關辦理等情，業據證人丙○○、陳美旋、賴龍
    輝、乙○○、丁○○及己○○證述甚詳，並有切結書影本一份、漂流木打撈申請
    書影本一份、嘉義縣政府九十年九月二十一日九十府農林字第０一一六一四八號
    函影本一份、勘查報告影本一份、九十年十月九日九十府農林字第０一二四九五
    七號函影本一份、九十年十一月十九日九十府農林字第０一四三五一一號函影本
    一份在卷可稽，顯見嘉義縣政府係在九十年十一月十九日才發函被告戊○○上開
    漂流木係位在林班地上，須另向管理機關聲請，被告戊○○九十年十一月十七日
    因打撈上開漂流木為警查獲時，嘉義縣政府尚未發函被告戊○○告知其上開漂流
    木位在林班地，須另向管理機關申請打撈，並無公訴人所指被告戊○○等人於打
    撈時，已明知上開漂流木位於林班地，係屬國有之情形。且衡諸常情，被告戊○○若欲盜取上開漂流木，則其應會逕行將該些漂流木打撈，以免為主管機關察覺
    ，應無循正常程序向主管機關申請，並經主管機關會勘與鑑界，得知該些漂流木
    所在位置與數量後，再予盜取之理。而證人即地主乙○○、丁○○及己○○均到
    庭證稱：該些土地原為草嶺潭淹沒區，納莉颱風侵襲後，由上游衝下之土石將水
    位墊高，並留下土石及漂流木，其等遂委由被告戊○○清理漂流木，並由證人乙○○向嘉義縣政府提出打撈申請等語；證人乙○○復證稱：其告訴被告戊○○隨
    時可將漂流木載走，並要其趕快載走等語，益見被告戊○○所辯尚足採信。另被
    告甲○○係受證人林登福介紹，始受被告戊○○所僱載運上開漂流木之情，業據
    證人林登福到庭證述屬實，而在載運前，被告戊○○還出具其地主同意書與打撈
    申請書之情，亦為被告戊○○所不否認，顯見被告甲○○對於打撈該些漂流木之
    申請程序，並未參與，且其應非明知該些漂流木位在林班地而仍予打撈。
三、綜上所述，被告戊○○、甲○○所為之辯解，應足採信，被告戊○○、甲○○對
    於上開漂流木應乏不法所有之意圖。是本件被告戊○○、甲○○雖確實在未經主
    管機關允許前，將上開漂流木運走，然依據卷內之直接證據，並無法證明被告戊○○、甲○○涉有公訴人所指之竊盜犯行，雖認定犯罪事實所憑之證據，不以直
    接證據為限，惟本院綜合其他間接證據，亦無從本於推理作用，認定被告戊○○
    、甲○○共犯公訴人所指之竊盜犯行，此外，本院復查無其他積極證據足資證明
    被告戊○○、甲○○確有公訴人所指之竊盜犯行，揆諸前開說明，本於罪疑唯輕
    原則，應認不能證明被告戊○○、甲○○犯罪，爰均諭知無罪之判決。
據上論斷，應依刑事訴訟法第三百零一條第一項，判決如主文。
本案經檢察官游悅晨到庭執行職務
中      華      民      國    九十一    年      六      月     十三     日
                              臺灣嘉義地方法院刑事第一庭
                                  法  官  林  坤  志
右正本證明與原本無異。
如不服本判決，應於判決送達後十日內，向本院提出上訴狀。
中    華    民    國      九十一      年      六      月     十三     日
                                  書記官  李  子  英
